【裁判字號】    95,訴,429
【裁判日期】    951031
【裁判案由】    毒品危害防制條例
【裁判全文】
臺灣宜蘭地方法院刑事判決               95年度訴字第429號
公  訴  人  臺灣宜蘭地方法院檢察署檢察官
被      告  甲○○
上列被告因毒品危害防制條例案件，經檢察官提起公訴（95年度
毒偵字第917號、95年度偵字第2857號），嗣於本院準備程序進
行中，被告先就被訴事實為有罪之陳述，經裁定進行簡式審判程
序，本院判決如下：
    主  文
甲○○施用第一級毒品，累犯，處有期徒刑拾月。扣案之第一級
毒品海洛因貳小包（驗餘後淨重共計零點壹壹公克）沒收銷燬之
。
    事  實
一、甲○○前因違反毒品危害防制條例案件，經本院以92年度訴
    第291號判決判處有期徒刑十月、七月，應執行有期徒刑一
    年三月確定；因竊盜案件，經本院以93年度易字第16號判決
    判處有期徒刑八月確定；因槍砲彈藥刀械管制條例案件，經
    本院以93年度易第289號判決判處有期徒刑四月確定，並經
    本院以94年度聲字第438號裁定上開四罪之應執行刑為有期
    徒刑二年一月確定，甫於民國95年2月5日縮刑期滿執行完畢
    。甲○○前亦因施用毒品案件，經送觀察、勒戒及強制戒治
    後，於89年1月21日停止戒治交付保護管束而釋放，並於89
    年9月4日保護管束期滿而執行強制戒治完畢，復於上開強制
    戒治執行完畢釋放後五年內，因施用毒品案件，經本院以92
    年度訴第291號判決判處有期徒刑十月、七月，應執行有期
    徒刑一年三月確定。詎其猶不知悔改，明知海洛因為毒品危
    害防制條例第2條第2項第1款所規定之第一級毒品，不得擅
    自施用，竟仍基於反覆持續施用第一級毒品海洛因之單一行
    為決意，於95年7月18日15時許、95年7月30日中午，在宜蘭
    縣壯圍鄉○○路○段328巷1號住處內，以將第一級毒品海洛
    因摻入香菸內點火吸食之方式，施用第一級毒品海洛因2次
    。嗣先於95年7月18日16時許，在宜蘭縣員山鄉○○路47之2
    號前為警查獲，並扣得第一級毒品海洛因2小包（驗餘後淨
    重共計0.11公克）；復於95年7月31日16時20分許，經警通
    知其至警局協助調查販毒案件時，警方於同日18時許，採集
    其尿液送驗後，始查知上情。
二、案經宜蘭縣警察局、宜蘭縣警察局宜蘭分局報請臺灣宜蘭地
    方法檢察署檢察官偵查起訴，嗣於本院準備程序進行中，被
    告先就被訴事實為有罪之陳述，經裁定進行簡式審判程序。
    理  由
一、上揭犯罪事實，業據被告甲○○於本院審理時坦承不諱，且
    其為警查獲後，於95年7月18日21時許、95年7月31日18時許
    所採之尿液，經送檢驗結果，確實均呈現嗎啡、可待因陽性
    反應之事實，亦有宜蘭縣警察局宜蘭分局偵辦毒品案件尿液
    檢體編號姓名對照登記簿1件、宜蘭縣警察局刑警大隊偵辦
    各類毒品案件犯罪嫌疑尿液送驗編號姓名對照表1件、慈濟
    大學濫用藥物檢驗中心檢驗總表2件在卷可稽。又被告為警
    查獲時扣案之2包白粉，經檢驗結果均為第一級毒品海洛因
    （驗餘後淨重共計0.11公克）之事實，亦有法務部調查局調
    科壹字第300001461號鑑驗通知書1紙附卷可稽。另被告前因
    施用毒品案件，經送觀察、勒戒及強制戒治後，於89年1月2
    1日停止戒治交付保護管束而釋放，並於89年9月4日保護管
    束期滿而執行強制戒治完畢，復於上開強制戒治執行完畢釋
    放後五年內，因施用毒品案件，經本院以92年度訴第291號
    判決判處有期徒刑十月、七月，應執行有期徒刑一年三月確
    定等情，亦有全國施用毒品案件紀錄表、臺灣高等法院被告
    前案紀錄表各1件附卷可佐。依此，足徵被告上開自白確與
    事實相符，其於強制戒治執行完畢釋放後，五年內已再犯施
    用毒品罪，並經判處罪刑確定，復又再犯本案施用第一級毒
    品罪之事證已臻明確，其犯行堪予認定，應依法論科。
二、查海洛因為毒品危害防制條例第2條第2項第1款所規定之第
    一級毒品，不得擅自施用，且因施用毒品而執行觀察勒戒或
    強制戒治完畢釋放後，倘於五年內已再犯施用毒品，經依法
    追訴處罰，縱其第三次（或第三次以上）再度施用毒品之時
    間，在初犯經觀察勒戒或強制戒治執行完畢釋放五年以後，
    仍應依毒品危害防制條例第10條之規定處罰（參見最高法院
    95年度第7次刑事庭會議決定）。故核被告前揭施用海洛因
    之行為，係犯毒品危害防制條例第10條第1項之施用第一級
    毒品罪。其施用行為前後持有第一級毒品海洛因之低度行為
    ，為其施用之高度行為所吸收，不另論罪。又按立法者針對
    特定刑罰規範之構成要件，已預設其本身係持續實行之複次
    行為，具備反覆、延續之行為特徵，故將之總括或擬制成一
    個構成要件之「集合犯」行為，因刑法評價上為構成要件之
    行為單數，應僅成立一罪。查毒品因具有成癮性、濫用性（
    此觀毒品危害防制條例第2條之規定自明），立法實務首重
    以刑事處遇方式戒斷行為人毒癮，若無法收其實效，始依法
    追訴處罰（此觀毒品危害防制條例第20、23條之規定即明）
    ，故施用毒品本身具備反覆、延續之行為特徵，持續多次施
    用毒品始為此類犯罪之典型或常態，於刑法評價上，施用毒
    品應僅成立集合犯一罪（學者林鈺雄著「跨連新舊法之施用
    毒品行為—兼論行為單數與集合犯、接續犯概念之比較」，
    刊於95年7月本土法學雜誌第84期第141頁以下，亦採相同之
    見解。）。且自「刑事法若干犯罪行為態樣，本質上原具有
    反覆、延續實行之特徵，立法時既予特別歸類，定為犯罪構
    成要件之行為要素，則行為人基於概括之犯意，在密切接近
    之一定時、地持續實行之複次行為，倘依社會通念，於客觀
    上認為符合一個反覆、延續性之行為觀念者，於刑法評價上
    ，即應僅成立一罪。學理上所稱『集合犯』之職業性、營業
    性或收集性等具有重複特質之犯罪均屬之，例如經營、從事
    業務、收集、販賣、製造、散布等行為概念者是（最高法院
    95年度台上字第1079號判決意旨參照）」，亦可查悉我國終
    審機關採取相同立場。故有關行為人多次施用毒品之犯罪，
    本院基於前述施用毒品構成要件之反覆實行特徵，認為行為
    人如基於反覆實行之犯意，在密切接近之一定時、地，持續
    實行單次或複次之施用毒品行為，應僅成立集合犯一罪。本
    件情形，被告業已供承係因染有毒癮而不斷吸食海洛因毒品
    ，佐以被告前曾因施用毒品之犯行，經執行觀察勒戒、強制
    戒治及有期徒刑完畢（95年2月5日縮刑期滿），其於出監後
    ，卻仍無法克制自己，再度於密切接近之時間、地點，施用
    海洛因毒品2次，顯見其確已吸食毒品成癮，已產生施用毒
    品之依賴性，被告顯係出於反覆、延續施用海洛因毒品之單
    一行為決意至明，在行為概念上，其2次施用海洛因之行為
    ，應評價認係包括一罪之集合犯，較符合社會通念及刑法學
    理。另被告前因違反毒品危害防制條例案件，經本院以92年
    度訴第291號判決判處有期徒刑十月、七月，應執行有期徒
    刑一年三月確定；因竊盜案件，經本院以93年度易字第16號
    判決判處有期徒刑八月確定；因槍砲彈藥刀械管制條例案件
    ，經本院以93年度易第289號判決判處有期徒刑四月確定，
    並經本院以94年度聲字第438號裁定上開四罪之應執行刑為
    有期徒刑二年一月確定，甫於95年2月5日縮刑期滿執行完畢
    之事實，有前揭之臺灣高等法院被告前案紀錄表可資參照，
    其於受有期徒刑之執行完畢後，五年以內故意再犯有期徒刑
    以上之本罪，為累犯，應依法加重其刑。爰審酌被告之素行
    、智識程度；犯罪之動機、目的、手段；前已因施用毒品之
    犯行，經執行觀察勒戒、強制戒治及有期徒刑完畢，仍不知
    悔改，復繼續沾染毒品惡習，其施用毒品行為對於自身及社
    會所造成之危害程度非輕；施用第一級毒品之犯罪態樣及施
    用之次數、頻率；犯後已坦承犯行，態度尚佳等一切情狀，
    量處如主文所示之刑，以示警懲。扣案之第一級毒品海洛因
    2小包（驗餘後淨重共計0.11公克），不問是否屬於被告所
    有，均應依毒品危害防制條例第18條第1項前段規定，宣告
    沒收銷燬之。
據上論斷，應依刑事訴訟法第273條之1第1項、第299條第1項前
段，毒品危害防制條例第10條第1項、第18條第1項前段，刑法第
11條前段、第47條第1項，判決如主文。
本案經檢察官吳志成到庭執行職務。
中    華    民    國    95    年    10    月    31    日
                  刑事第三庭法  官  劉家祥
以上正本證明與原本無異。
如不服本判決應於收受本判決後10日內向本院提出上訴書狀，其
未敘述上訴理由者，並得於提起上訴後10日內向本院補提理由書
狀(均須按他造當事人之人數附繕本)「切勿逕送上級法院」。
                            書記官  邱淑秋
中    華    民    國    95    年    11    月    1     日
附錄本案論罪科刑法條全文：毒品危害防制條例第10條第1項。
施用第一級毒品者，處 6 月以上 5 年以下有期徒刑。


司法院資訊處製作；財團法人民間司法改革基金會備份。
